臺中高等行政法院裁定
111年度簡抗再字第10號
聲  請  人  陳妙光                                     

相  對  人  苗栗縣政府稅務局

代  表  人  黃國樑              
上列當事人間地價稅事件，聲請人對於中華民國111年9月16日本
院111年度簡抗再字第7號裁定，聲請再審，本院裁定如下：
    主　文
一、再審之聲請駁回。
二、再審聲請訴訟費用由聲請人負擔。
    理　由　
一、按行政訴訟法第236條之2第4項規定：「簡易訴訟程序之抗
    告、再審及重新審理，分別準用第4編至第6編規定。」第27
    5條第1項規定：「再審之訴專屬為判決之原行政法院管轄。
    」第283條規定：「裁定已經確定，而有第273條之情形者，
    得準用本編之規定，聲請再審。」本件聲請人係對於本院11
    1年度簡抗再字第7號裁定（下稱原確定裁定）聲請再審，依
    上開說明，自專屬本院管轄。
二、又對於確定裁定聲請再審，應依行政訴訟法第283條準用同
    法第277條第1項第4款之規定表明再審理由，此為必須具備
    之程式。所謂表明再審理由，必須指明確定裁定，有如何合
    於行政訴訟法第273條第1項各款或第2項所定再審事由之具
    體情事，始為相當。倘僅泛言有再審事由，而未指明有何條
    款之具體情事者，尚難謂已合法表明再審理由。如未表明再
    審理由，法院無庸命其補正，應以裁定駁回之。又聲請再審
    ，乃對於確定裁定不服之程序，故聲請再審，必須就該聲明
    不服之確定裁定為前揭說明之指摘；倘其聲請，雖聲明係對
    某件確定裁定為再審，但其聲請狀所載理由，實為指摘前程
    序確定裁判如何違法，而對該聲明不服之確定裁定，並未指
    明有如何法定再審理由，亦難認為已合法表明再審理由，而
    應以其聲請再審為不合法駁回之。上開規定，依行政訴訟法
    第236條之2第4項規定，於簡易訴訟程序亦準用之。而行政
    訴訟法第273條第1項第1款所謂「適用法規顯有錯誤」，係
    指確定判決所適用之法規與該案應適用之法規相違背，或與
    司法院解釋有所牴觸而言。
三、緣聲請人所有苗栗縣頭份市尖山下段1758地號土地（面積2,
    773平方公尺，屬特定農業區農牧用地，下稱系爭土地），
    原依土地稅法第10條及第22條第1項規定課徵田賦。系爭土
    地部分面積自民國97年起，已搭建車庫及鋪設水泥，地上房
    屋亦違法增建第3層樓，與課徵田賦要件不符，經相對人苗
    栗縣政府稅務局所屬竹南分局核定系爭土地部分面積應自10
    2年取得起改按一般用地稅率課徵地價稅，並依稅捐稽徵法
    第21條規定，補徵102至104年地價稅差額共計新臺幣（下同
    ）11,331元。聲請人循序提起行政訴訟，不服臺灣苗栗地方
    法院（下稱苗栗地院）行政訴訟庭105年度簡字第12號判決
    ，提起上訴，經本院106年度簡上字第29號裁定駁回上訴確
    定在案。聲請人曾先後聲明異議及聲請再審，分別經本院10
    6年度簡上再字第6號、106年度簡上再字第7號裁定駁回。相
    對人於行政救濟程序終結後，填發補徵102年至104年地價稅
    繳款書通知及加計行政救濟利息部分，聲請人不服再提起行
    政訴訟，經苗栗地院107年度簡字第13號判決駁回，聲請人
    提起上訴，經本院108年度簡上字第14號裁定駁回上訴確定
    在案。聲請人又先後聲請再審及聲明異議，分別經本院108
    年度簡上再字第4號、108年度聲字第28號、108年度聲再字
    第1號、109年度聲再字第1號、109年度聲再字第2號、109年
    度聲再字第3號裁定駁回在案。聲請人復於109年8月24日對
    於苗栗地院105年度簡字第12號判決，認有行政訴訟法第273
    條第1項第1款、第14款所定之再審事由，向本院提起再審之
    訴，經本院109年度聲再字第3號裁定移送苗栗地院，並經苗
    栗地院109年度聲再字第1號裁定駁回。聲請人不服，提起抗
    告，經本院110年度簡抗字第3號裁定廢棄發回苗栗地院更為
    裁判，嗣經苗栗地院110年度聲再更一字第1號裁定駁回。聲
    請人仍不服，提起抗告，經本院110年度簡抗字第8號裁定駁
    回確定。抗告人先後聲請再審，經本院111年度簡抗再字第1
    號、原確定裁定等裁定駁回，業經本院依職權調取上述案件
    卷宗，並核閱本院前案查詢表（本院卷67-82頁）屬實。聲
    請人仍不服，主張原確定裁定有行政訴訟法第273條第1項第
    1款及第286條第1款至第3款所定事由，對之聲請再審。
四、聲請意旨略以：
　㈠依苗栗縣政府文化觀光局106年4月13日苗文資字第106000311
    3號函，依據文化資產保存法第3條規定，紀念建築係指與歷
    史、文化、藝術等具有重要貢獻之人物……等。另依據該法第
    18條第1項規定，必須經由主管機關審查登錄後，辦理公告
    ，並報請中央主管機關備查。申請地上物列為紀念性建築物
    部分，係依據建築法第99條所管，請逕洽建管單位洽辦。再
    依內政部營建署111年9月8日營署建管字第1110065595號函
    （下稱111年9月8日函），內政部76年12月24日台（76）內
    營字第557142號函釋目前仍得援用。又「苗稅竹字」與「苗
    稅竹土字」意思完全不同，故苗稅竹字依據行政程序法第18
    條自應廢棄，應恢復苗稅竹土字，始為適法。
　㈡系爭平面16平方公尺，立面高約70公分係聲請人之母向訴外
    人許振賢所購買，高度與南向洗手間同高，聲請人援用內政
    部書函完全合法。相對人苗栗縣政府稅務局稱與南向同高16
    平方公尺，係屬違建，顯有誤會。相對人之答辯顯無理由。
    府商建字書函應移送有管轄權之府建管字單位才合法，府商
    建字書函，以無法源依據駁回，已違背行政程序法第18條規
    定，違背內政部目前仍得援用之規定。
　㈢綜上所述，為此依行政訴訟法第273條第1項第1款、第286條
    第1款、第2款、第3款聲請再審。且苗栗縣政府所屬官員姚
    宗杰係承辦府商建字官員，越權辦理府建管字業務，相對人
    所屬官員黃瑞琪係辦理苗稅法字官員，不可越權承辦苗稅竹
    土字業務，該2位官員已違背行政程序法第18條、第160條、
    第161條之規定等語；並聲明：⒈原確定裁定、本院111年度
    簡抗再字第1號裁定廢棄。⒉本院110年度簡抗字第8號裁定廢
    棄。⒊苗栗地院110年度聲再更一字第1號裁定廢棄。⒋訴願決
    定、復查決定、原處分均撤銷。
五、相對人答辯略以：
　㈠系爭土地部分自97年起即已搭建鋼鐵造房屋及鋪設水泥使用
    ，且自103年起地上房屋（門牌：頭份市○○里00鄰○○路000巷
    000弄0號)違法增建第3層樓16平方公尺，已不符合農業用地
    須作農業使用始得課徵田賦之要件，依財政部80年11月28日
    台財稅字第800421421號函釋，相對人所屬竹南分局以105年
    1月18日苗稅竹字第1057003519號函，重為核定系爭土地自1
    02年取得起至104年，應改按一般用地稅率課徵地價稅，面
    積分別為710.2、710.2及718.57平方公尺，並依稅捐稽徵法
    第21條規定，補徵102至104年地價稅差額分別為4,090元、3
    ,103元、4,138元，總計11,331元，應屬適法。
　㈡查作農業使用之農業用地，方得課徵田賦。系爭土地面積2,7
    73平方公尺，原整宗土地係課徵田賦，惟依97年空照圖所示
    ，系爭土地部分面積882平方公尺供農舍、鋼鐵造房屋及鋪
    設水泥地等使用，其中鋼鐵造房屋及鋪設水泥等使用部分，
    不符土地稅法第10條規定，經扣除地上房屋合法農舍1樓面
    積171.8平方公尺，即710.2平方公尺（882平方公尺－171.8
    平方公尺），自聲請人於102年繼承取得系爭土地起，改按
    一般用地稅率課徵地價稅，餘2,062.8平方公尺仍課徵田賦
    。又苗栗縣政府以103年8月11日府商使字第1030167371號函
    副知相對人所屬竹南分局，依其所檢附之系爭土地地上房屋
    違法增建情形表所載，系爭土地自103年起，地上房屋違法
    增建1樓40平方公尺、2樓雨遮20平方公尺及第3樓層（頂樓
    ）16平方公尺，亦不符合課徵田賦要件，經核算後自次年（
    104年）起按一般用地稅率課徵地價稅之面積為718.57平方
    公尺，餘2,054.43平方公尺繼續課徵田賦，應無不合。
　㈢另經查紀念性建築並無課徵田賦之適用，惟如該紀念性建築
    經主管機關苗栗縣政府依文化資產保存法登錄為古蹟或紀念
    建物，始可減免地價稅。聲請人申請系爭建物頂樓違法增建
    部分補辦紀念性建築物許可，經苗栗縣政府105年9月19日府
    商建字第1050191002號函否准，聲請人不服，提起行政訴訟
    ，該案業經最高行政法院107年度判字第561號判決上訴駁回
    確定。系爭頂樓增建建物既未經許可列為紀念性建物，自無
    減免地價稅之適用。
　㈣至於聲請人再審理由均係與系爭土地之課徵無涉，且未提出
    系爭土地符合課徵田賦之新事證或理由。
　㈤綜上所述，系爭土地自97年起即已搭建車庫、鋪設水泥使用
    ，地上房屋也自103年起有違法增建，不符合課徵田賦要件
    至為明確，應自102年至104年就部分非作農業使用之面積71
    0.2、710.2及718.57平方公尺，分別改按一般用地稅率課徵
    地價稅差額共計11,331元，並無違誤等語；並聲明：駁回聲
    請人再審之聲請。
六、本院的判斷：
　㈠經查，原確定裁定係以聲請人聲請再審未具體指摘有何行政
    訴訟法第273條第1項第1款及第14款之再審事由，另聲請人
    所援引之行政訴訟法第286條第1款、第2款、第3款，係關於
    第三人聲請重新審理之相關規定，聲請人為本件地價稅事件
    當事人而非第三人，且該條款並非聲請再審之相關規定，聲
    請人以之聲請再審，亦於法不合，而裁定駁回其再審之聲請
    。
　㈡聲請人本件聲請再審，雖主張係依行政訴訟法第273條第1項
    第1款、第286條第1款、第2款、第3款聲請再審等語。經核
    聲請人表明之再審理由，無非係對於慈恩堂是否屬紀念性建
    築物、是否屬違建之認定，及苗栗縣政府與相對人之行政流
    程再為爭執，並未具體表明原確定裁定所適用之法規有何與
    該案應適用之法規相違背，或有如何顯然違背司法院解釋之
    情事，難謂已合法表明行政訴訟法第273條第1項第1款之再
    審理由。另聲請人所援引之行政訴訟法第286條第1款、第2
    款、第3款，係關於第三人聲請重新審理之相關規定，聲請
    人為本件地價稅事件當事人而非第三人，且該條款並非聲請
    再審之相關規定，聲請人以之聲請再審，亦於法不合。依前
    揭規定及說明，本件聲請再審為不合法，應予駁回。
　㈢又當事人就同一事件對於法院所為歷次裁判聲請再審，必須
    其對最近一次之裁判具有再審理由者，始得進而審究其前此
    歷次裁判有無再審理由，本件聲請人對原確定裁定所為再審
    之聲請既不合法，本院自無庸審究其前歷次裁判有無再審理
    由。
六、結論：本件再審之聲請為不合法，應予裁定駁回。
中　　華　　民　　國　　111 　年　　11　　月　　21　　日
                   臺中高等行政法院第三庭
                             審判長法  官  陳文燦 
                                   法  官  張鶴齡
                                   法  官  黃司熒
以上正本證明與原本無異。
本裁定不得抗告。
中　　華　　民　　國　　111 　年　　11　　月　　21　　日
                                   書記官　李孟純